【裁判字號】    96,易,1556
【裁判日期】    970321
【裁判案由】    妨害自由
【裁判全文】
臺灣板橋地方法院刑事判決              96年度易字第1556號
公  訴  人  臺灣板橋地方法院檢察署檢察官
被      告  乙○○
上列被告因妨害自由案件，經檢察官提起公訴（96年度偵字第
9266號），本院判決如下：
    主  文
乙○○以加害身體之事，恐嚇他人致生危害於安全，累犯，處拘
役拾日，如易科罰金，以新臺幣壹仟元折算壹日；減為拘役伍日
，如易科罰金，以新臺幣壹仟元折算壹日。
    事  實
一、乙○○前因違反臺灣地區與大陸地區人民關係條例案件，經
    臺灣臺南地方法院於93年5 月7 日以93年度簡字第911 號判
    處有期徒刑4 月，如易科罰金以銀元3 百元折算1 日，緩刑
    4 年，而於93年6 月3 日確定；嗣於緩刑期間，於94年間又
    因詐欺案件，經臺灣嘉義地方法院於94年11月30日以94年度
    嘉簡字第1315號判處有期徒刑3 月，如易科罰金以銀元3 百
    元折算1 日，而於95年1 月2 日確定。故前述緩刑宣告亦遭
    撤銷，上開2 罪經接續執行後，甫於民國95年10月28日執行
    完畢。
二、緣乙○○與甲○○雙方之前曾因案同於臺灣嘉義監獄鹿草分
    監執行，而為認識之同室獄友。嗣乙○○於出監後欲購買機
    車，然因其名下尚有交通罰款、稅金未繳，乃於95年11月20
    日經徵得甲○○同意後，以甲○○之名義購買車牌號碼CS8
    －120 號重型機車，嗣於購得機車後，供乙○○自己平日騎
    乘使用；隨後因甲○○為免日後衍生爭議，屢次向乙○○表
    示希望儘速將上開機車車主登記名義變更為乙○○本人，詎
    乙○○竟仍不知警惕，不僅百般拖延，反而心生不滿，基於
    恐嚇之單一犯意，先於95年12月14日17時許，在甲○○位於
    臺北縣新莊市○○○ 路199 號2 樓之1 住家樓下，以加害身
    體之事，對甲○○揚言恐嚇稱：「你真（太）囉唆，假肖（
    台語發因），小心我打你」等語；復於同（14）日晚間21時
    38 分 許，使用搭配門號為0000000000號之行動電話，撥打
    至甲○○持用之行動電話門號0000000000號，接續對甲○○
    揚言恐嚇稱：「那麼囉唆，要帶人去打你」等語，接續以此
    加害身體之事恐嚇甲○○，使甲○○心生畏懼，致生危害其
    本人之安全。
三、案經甲○○訴由臺灣板橋地方法院檢察署檢察官偵查起訴。
    理  由
一、訊據被告乙○○矢口否認有上揭恐嚇犯行，辯稱：1 、當時
    其本人雖然有對甲○○說「你真囉唆、假肖、小心我打你」
    這些話，但是並沒有真的要打被害人的意思，那是口頭禪順
    口說出的話，其本人並沒有惡意。2 、至於當日晚上有無以
    行動電話說要帶人打告訴人甲○○，其本人已經忘記。3 、
    雖然其本人有對甲○○講上開事實欄的話，但並無惡意云云
    。經查：
（一）、被告乙○○於上開事實欄第二段所述時、地以言詞恐嚇
        告訴人甲○○等情，業據告訴人甲○○於檢察官偵查與
        本院審理時證述綦詳，並有電話通聯紀錄乙份（000000
        0000號、0000000000號自95年12月10日起至同年月16日
        止）在卷可憑；再者，告訴人甲○○在本院審理時證稱
        被告乙○○確有於如上揭事實欄第二段所述時地對其本
        人揚言加害身體等情事一節，被告亦於本院審理時供稱
        ：「我有講這些話，但是沒有惡意。」，「、、，我有
        說過，你有夠囉唆，太假我要打你這些話」等語在卷（
        本院卷第84頁、85頁）。
（二）、依告訴人甲○○於偵查中與本院審理中分別證稱：「因
        為這件事情我怕他（乙○○）會來找我，所以我把家裡
        的電話拔起來，手機也不接」，「... 被告那麼兇口氣
        又不好，而且我有心臟病，所以我就回嘉義」，「因
        為我的兒子還沒有出社會，而且我有中風行動不方便，
        有人碰到我我就會倒，我會怕」各等語明確在卷（96年
        度他字第1278號偵查卷第15頁、本院卷第83頁至第84頁
        ）。參酌告訴人甲○○於本院審理作證時步行速度緩慢
        ，其肢體活動顯然不若常人靈活之情狀判斷，告訴人甲
        ○○所指於上開時地因聽聞被告乙○○恫嚇之言語後，
        因而心生畏懼致生危害於安全等情，尚與日常生活經驗
        無違。
（三）、按刑法第305 條之恐嚇危害安全罪，於行為人以加害生
        命、身體、自由、名譽、財產之事恐嚇他人，因而產生
        致令他人心生畏懼之情形時，即該當該罪之構成要件，
        縱使行為人事後並無實現恐嚇之內容，仍不影響其恐嚇
        行為之可罰性。被告乙○○雖辯稱其言語內容僅係口頭
        禪，並無要傷害告訴人之意云云。然依客觀情狀判斷，
        被告前開言詞對於告訴人甲○○而言，顯然已經足以造
        成極大之心理恐懼與威脅，致生危害於告訴人甲○○甚
        明。
（四）綜上調查，本件事證已臻明確，被告前開所辯，均不足以
      解免其罪責，其犯行應堪認定。
二、核被告乙○○所為，係犯刑法第305 條之恐嚇危害安全罪；
    其先後2 次以言語恫嚇告訴人，係基於單一恐嚇之犯罪意思
    ，應評價為法律上之一個行為，僅論以單純一罪。查被告有
    如事實欄第一段所述之犯罪科刑執行前科，此有臺灣高等法
    院被告前案紀錄表1 紙在卷足憑，其於有期徒刑執行完畢後
    ，5 年以內再故意犯本件有期徒刑之本罪，應依刑法第47條
    第1 項累犯之規定，加重其刑。審酌被告犯罪之動機、目的
    ，實施恐嚇之手段，對告訴人所產生之危害，及被告犯罪後
    之態度等一切情狀，量處如主文所示之宣告刑，並諭知易科
    罰金之折算標準，以資懲儆。
三、末按中華民國96年罪犯減刑條例業經立法院於96年6月15 日
    三讀通過，嗣經總統於96年7月4日令公布，依同條例第16條
    規定，於96年7月16日施行。查被告犯罪時間，係在民國96
    年4月24日以前，所犯之罪亦合於中華民國96年罪犯減刑條
    例第2條第1項第3款規定之減刑條件，爰予以減其宣告刑二
    分之一如主文所示，並諭知易科罰金之折算標準。
據上論斷，應依刑事訴訟法第299條第1項前段、刑法第305條、
第47條第1項、第41條第1項前段，刑法施行法第1條之1第1項、
第2項前段，中華民國96年罪犯減刑條例第2條第1項第3款、第7
條、第9條，判決如主文。
本案經檢察官連思藩到庭執行職務。
中    華    民    國    97    年    3     月    21    日
                  刑事第二庭  審判長法  官 王復生
                                    法  官 楊千儀
                                    法  官 陳坤地
上列正本證明與原本無異。
如不服本判決，應於判決送達後10日內敘明上訴理由，向本院提
出上訴狀（應附繕本）。
                                    書記官 林壯隆
中    華    民    國    97    年    3     月    25    日
附錄本案論罪科刑法條全文：
刑法第305條：
以加害生命、身體、自由、名譽、財產之事，恐嚇他人，致生危
害於安全者，處 2 年以下有期徒刑、拘役或 300 元以下罰金。


司法院資訊處製作；財團法人民間司法改革基金會備份。
